【裁判字號】    98,交聲,3142
【裁判日期】    981230
【裁判案由】    聲明異議
【裁判全文】
臺灣高雄地方法院交通事件裁定       98年度交聲字第3142號
原處分機關  交通部公路總局高雄區監理所
異  議  人
即受處分人  甲○○
上列受處分人因違反道路交通管理處罰條例案件，對於交通部公
路總局高雄區監理所中華民國98年11月18日所為之處分（原處分
案號：高監營裁字第裁80-B00000000號），聲明異議，本院裁定
如下：
    主  文
原處分撤銷。
甲○○不罰。
    理  由
一、原處分意旨略以：異議人即受處分人甲○○於民國98年9 月
    15日上午7 時32分許，騎乘所有車號XIQ-712 號重型機車，
    行經高雄市左營區○○○路、民族一路口時，因騎乘機車未
    載安全帽，經警攔停卻拒絕停車接受稽查而逃逸，為警記明
    車號舉發，故依違反道路交通管理處罰條例第31條第6 項、
    第60條第1 項之規定，合計裁處罰鍰新臺幣（下同）3,500
    元等語。
二、聲明異議意旨略以：上開機車係83年間出廠，於97年間即因
    老舊故障放在高雄縣仁武鄉○○村○○街626 號住處內，異
    議人及家人迄今未再騎乘外出，本件可能是舉發員警看錯車
    號，爰聲明異議，請求撤銷原處分等語。
三、按法院受理有關交通事件，準用刑事訴訟法之規定。犯罪事
    實應依證據認定之，無證據不得認定犯罪事實。不能證明被
    告犯罪或其行為不罰者，應諭知無罪之判決，道路交通管理
    處罰條例第89條前段、刑事訴訟法第154 條第2 項、第301
    條第1 項分別定有明文。次按認定不利於被告之事實，須依
    積極證據，苟積極證據不足為不利於被告事實之認定時，即
    應為有利於被告之認定，更不必有何有利之證據。而認定犯
    罪事實所憑證據，雖不以直接證據為限，間接證據亦包括在
    內，然無論直接或間接證據，其為訴訟上之證明，須於通常
    一般之人均不致有所懷疑，而得確信其為真實之程度者，始
    得據為有罪之認定，若其關於被告是否犯罪之證明未能達此
    程度，而有合理性懷疑之存在，致無從形成有罪之確信，即
    不得遽為不利被告之認定，最高法院30年上字第816 號、76
    年台上字第4986號判例意旨參照。
三、經查，本件原處分機關認異議人有處分意旨所示違規行為，
    係依高雄市政府警察局98年9 月15日所為高市警交字第B000
    00000 號舉發違反道路交通管理處罰事件通知單，故本院依
    職權傳喚掣單舉發之員警陳清富到庭，其固於本院調查程序
    中具結證稱：當天伊站在民族一路、大中一路口東北角，往
    大中一路東方看，見到一名身著工作服、身材偏瘦、未戴眼
    鏡、年約35至40歲之男子騎乘一輛淺綠色之重型機車，沿大
    中一路由東往西方向前進，在慢車道上停等紅燈，卻未戴安
    全帽，伊就示意該男子將車停到人行道跟慢車道交界處，該
    男子遂慢慢騎到伊旁邊，但看起來沒有要熄火，也沒有要停
    下來的樣子，所以伊有跟該男子說「不要跑，你跑我會寄一
    張3,000 元的罰單給你！」，詎該男子騎到伊旁邊之後，竟
    騎上人行道沿民族一路轉向北方加速逃逸，因為該處沒有遮
    蔽物，所以伊在該男子騎到伊旁邊及逃逸時都有清楚地看到
    車牌為白底黑字、車號為XIQ-712 號，且車牌很乾淨，沒有
    經過變造等語（見本院卷第63至65頁），就發覺違規行為以
    致於掣單舉發之過程為始末證述。惟查：
  (一)本院當庭請證人詳端在庭之異議人是否為該名違規男子後，
    證人明確地表示：違規男子年約35至40歲、沒有戴眼鏡、身
    材明顯較為瘦小，長相也跟異議人不一樣等語明確（見本院
    卷第65頁），已清楚地證述該名真實身分不明之男子並非本
    件異議人。又本件異議人有戴眼鏡、係65年12月間出生，於
    前揭違規事實發生時，正值32歲餘，此觀本院調查筆錄自明
    （見本院卷第62、65頁），足見異議人與證人所述違規之人
    無論在年齡、外觀、長相、身形均有顯著差異，參以異議人
    自承平日都是跟胞弟柯漢敬共乘汽車前往高雄市○○區○○
    街上班，與高雄市左營區○○○路、民族一路亦無地緣關係
    等語明確（見本院卷第67頁），是異議人所辯其並非違規行
    為人一事，堪以採信。
  (二)又證人雖證述違規機車之顏色係淺綠色等語，已如前述，然
    異議人陳稱上開機車係83年間出廠、外觀藍色之老舊機車等
    語明確，並提出行車執照正反面影本1 紙為憑（見本院卷第
    70頁），足見異議人上開機車外觀應係藍色無訛，是證人能
    否清楚記憶違規車輛之外觀、車號一事，已有疑問。再者，
    倘依證人所述，該名違規男子騎到證人身旁時，並未將機車
    熄火，亦未停下，旋即右轉加速逃逸等情，可見此一過程瞬
    間發生、前後時間甚短，且違規車輛並非停放靜止供證人確
    認車號，而係有速度地前進，並改變方向加速逃逸，則衡諸
    常情，證人能否在此一情形下清楚目睹車號，並清楚記憶一
    事，於一般人生活經驗上，亦有所疑問！
  (三)況且，經本院職權查閱異議人之全戶戶籍資料查詢戶籍內其
    餘成年男子之年籍資料，顯示異議人之父親柯錦文係40年間
    出生之人、現年58歲、異議人之胞弟柯漢敬係69年間出生之
    人、現年29歲（見本院卷第19至22頁），均與證人所述違規
    男子年約35至40歲乙節有顯著差異。本院復職權調閱異議人
    名下0000000000號、0000000000號、0000000000號、000000
    0000號、0000000000號、0000000000號行動電話於98 年9月
    15日上午5 時至9 時之通聯紀錄，均未見各該行動電話於上
    開時間內有何通聯紀錄（見本院卷第26至55頁），且其中00
    00000000號、0000000000號經異議人表示分別係供其胞弟柯
    漢敬、配偶阮錦絨使用（見本院卷第19、21、62頁），是上
    開通聯紀錄亦無法作為證明異議人或其家人有騎乘該車外出
    違規事實之基礎。
  (四)綜上所述，本院認為證人既已明確證稱本件異議人並非違規
    行為人，且證人所述違規車輛之顏色與本件經舉發之重型機
    車有異，尚難單憑其所述之車號遽認其所目睹違規男子騎乘
    之機車確係異議人所有，此外無其餘證據可證違規車輛確係
    異議人所有車號XIQ-712 號之該輛機車，是無從使本院對異
    議人有前揭違規事實一事達到不致懷疑，而得確信其為真實
    之程度者，依照前揭法條及判例意旨之說明，即不得遽為不
    利異議人之認定。原處分機關逕予裁罰，依法自屬無據，異
    議人聲明異議為有理由，應由本院將原處分撤銷，改諭知異
    議人不罰，以資適法。
五、據上論斷，應依道路交通案件處理辦法第20條，裁定如主文
    。
中    華    民    國    98    年    12    月    30    日
                  交通法庭    法  官   李俊霖
以上正本證明與原本無異。
如不服本裁定，應於收受送達後5 日內向本院提出抗告狀。
中    華    民    國    98    年    12    月    31    日
                              書記官   武凱葳

司法院資訊處製作；財團法人民間司法改革基金會備份。
